【裁判字號】    90,訴,1197
【裁判日期】    901101
【裁判案由】    廢棄物清理法
【裁判全文】
臺中高等行政法院判決                              九十年度訴字第一一九七號
                              .
    原      告  群豐電線電纜股份有限公司
    代  表  人  甲○○
    訴訟代理人  丙○○
    代  表  人  乙○○
    訴訟代理人  丁○○
右當事人間因廢棄物清理法事件，原告不服苗栗縣政府中華民國九十年四月二十七日
九十年苗府訴字第十號訴願決定，提起行政訴訟。本院判決如左︰
    主  文
原告之訴駁回。
訴訟費用由原告負擔。
    事  實
壹、事實概要：原告為行政院環境保護署（下稱環保署）民國（下同）八十八年七月
    三十一日環署廢字第○○五一五九二號公告應於公告實施日起五日內，以網路
    傳輸方式申報事業廢棄物之事業機構，因未依規定上網申報事業廢棄物之流向，
    經苗栗縣環境保護局於八十九年五月三十日查獲移送被告，被告以原告違反廢棄
    物清理法第十三條第三項第二款之規定，依同法第二十五條予以罰鍰五萬元（新
    台幣十五萬元），原告不服提起訴願，經苗栗縣政府九十年一月八日以八九府訴
    字第八九○○○○二○○七號訴願決定「原處分撤銷，由原處分機關於三十日內
    另為處分」，嗣經被告對原告重為處分處以罰鍰二萬元（即新台幣六萬元），原
    告仍不服，復提起訴願，經訴願決定駁回，遂提起本件行政訴訟。
貳、兩造之陳述及爭點：
一、原告部分：
  (一)聲明：求為判決原處分及訴願決定均撤銷。
  (二)陳述：
    (1)原告告不明白免上網申報廢棄物之行業別及種類，八十九年三月二十三日苗栗
      縣環境保護局（下稱環保局）回函「群豐公司生產銅線：：，並無廢棄物（銅
      材回收再利用）：：」。
    (2)因原告未購置電腦設備，故以書面向省電線公會環保署環保局查詢：「
      是否有其他申報方式」，唯有省電線公會積極協辦，環保署及環保局均無下文
      ，亦無輔導員來輔導。
    (3)八十九年五月九日原告收到環保署通告函，故委請省電線公會楊秘書長輔導，
      經由省公會呈請廢棄公司前來與原告簽訂事業廢棄物代清除處理契約。八十九
      年五月二十九日省公會楊秘書長致電原告，查詢廢棄物處理公司處理情形及申
      請上網事宜，原告上網的任何資料或表格均無，故由楊秘書長告知：「可致當
      地環保機關索取資料或請其支援輔導。」，原告即刻致電環保局請求支援輔導
      。環保局答應於五月三十日，前來原告公司輔導。八十九年五月三十日環保局
      人員至原告處輔導上網，測試一切順利。環保局人員輔導上網完畢後，要求填
      寫輔導報告，此份輔導報告，竟成為舉發處分之依據。
    (4)環保署之上網申報政策，其申報手續、表格、方式、行業別均一再變更，對於
      政策執行方式亦無可遵循之手冊或樣板或輔導人員，確實讓企業有不知所措之
      感。
    (5)由於原告公司生產的產品僅為銅線而非電線，所以並無製造銅線絕緣外包的Ｐ
      ＶＣ塑膠物料，且製造銅線後所產生的廢棄物皆由上游公司加以收回並熔製成
      銅原料再送回原告使用，故無所謂的事業廢棄物，而環保署公告應以網路傳輸
      方式申報事業廢棄物之事業機構，原告當時並無購置電腦設備，但為配合法令
      積極申辦、購買相關電腦設備，後於八十九年五月三十日請求環保局派員前來
      協助輔導上網申報，並非環保局稽查大隊的人員前來稽查，然事後要求原告所
      填寫的輔導報告，竟成為舉發處分之依據。
    (6)原告在收到環保署要求上網申報廢棄物處置的公文後，曾向環保署請求是否可
      免申報，於八十九年五月十九日方收到環保署的否准公文，而在五月三十日是
      最後上網申報期限，所以已於五月二十九日委託台灣省電線公會幫忙原告上網
      申報事業廢棄物，被告陳稱環保局稽查大隊是在五月三十日查獲，兩者顯有矛
      盾。
二、被告部分：
  (一)聲明：求為判決駁回原告之訴。
  (二)陳述：
    (1)原告群豐電線電纜股份有限公司為「行政院環境保護署依據廢棄物清理第十三
      條規定於八十八年七月三十一日環署廢字第００５１５９２號」公告規定，
      應以網路傳輸方式申報事業廢棄物之產出、貯存、清除、處理及再利用之事業
      機構（機構代碼Ｋ0000000），然原告並未依規上網申報，案經苗栗縣
      環境保護局稽查大隊於八十九年五月三十日查獲告訴人之違反事實並予告發，
      被告即據以依法課予行政處分（罰鍰六萬元）。而原告不服遂提出訴願程序，
      經苗栗縣政府九十年一月八日九○府訴字第九○○○○○二○○七號函之訴願
      決定書（八十九苗府訴字第四十一號）將「原處分撤銷，由原處分機關於三十
      日內另為處分。」，被告參酌行政手段及目的之關聯性後，另以九十年一月二
      十日九○西鄉環字第二七九號函，依法課予法定最低額度之行政處分（罰鍰二
      萬元）。惟原告仍不服，又於九十年一月二十日再向苗栗縣政府提起訴願。案
      經苗栗縣政府九十年七月八日九○府訴字第九○○○○三八七九函之訴願決定
      書（九十年苗府訴字第十號）予以「訴願駁回」之決定，被告據以九十年五月
      十五日九○西鄉環字二八六四函，通知告訴人執行原處分書之繳款事宜，被告
      執行程序並無不當。
    (2)本案原告於訴狀內容稱其「不明其免上網申報廢棄物之行業別：：苗栗縣環境
      保護局八十九年三月二十二日回函，：：」「請求輔導支援，反而被告發處分
      ，：：」及「申請免上網申報事宜，：：」等語。查前揭環保署公告乃於八十
      八年七月三十一日頒布實施，迄告發日有近年之久。且環保署八十九年二月十
      日環署廢字第○○○一七八九號函暨苗栗縣環境保護局八十九年三月二十二
      日八九環三字第○九九四號函，已說明原告應依前揭公告規定辦理上網申報事
      宜，然原告仍未申報，故被列入環保署八十九年五月十九日環署廢字第○○
      二七五六二號函附「事業機構疑似違規參考名單」，後經苗栗縣政府八十九年
      六月二日八九府環三字第八九○八○○○七三八號函告發在案，被告據以處分
      依法有據，此亦為前揭苗栗縣政府訴願決定書理由文所採信有案。
    (3)法諺有云「不可因不知法律而免除其法律責任」，原告未依規定上網申報其事
      業廢棄物之情形，此為原告所自承，違法事實已明確，行政機關自得依法課以
      行政處分，以達政令遵從之目的，違規人尚不得以對新法令不熟悉逕為主張得
      為阻卻責任之理由。
    (4)綜上所述，本案原告為廢棄物清理法第十三條所規範之事業機構殆無疑義，為
      防範其產生之事業廢棄物造成公害，本應負有遵循主管機關所頒法令從事製造
      經營之責任與義務，然原告卻未依規履行義務，被告本「依法行政」之原則，
      對於其違法事實再參酌「比例原則」之精神，課以最低限度之罰鍰，誠屬必要
      且適當之手段。
    理  由
一、按「經中央主管機關指定公告之事業機構應依左列規定管理其廢棄物：：二、依
    中央主管機關規定之格式、項目、內容、頻率暨書面或網路傳輸方式，申報其廢
    棄物之產出、貯存、清除、處理及再利用情形。」、「違反第十三條第三項規定
    者，處二萬元以上五萬元以下罰鍰。」廢棄物清理法第十三條第三項第二款，第
    二十五條第一款分別定有明文。
二、本件原告為行政院環境保護署八十八年七月三十一日環署廢字第○○五一五九
    二號公告應於公告實施日起五日內，以網路傳輸方式申報事業廢棄物之事業機構
    ，然原告未依上述規定及期限申報，經環保局（苗栗縣環境保護局）於八十九年
    五月三十日上午十一時三十分許查獲，此為兩造所不爭執，並有環保署八十九年
    二月十日環署廢字第○○○一七八九號函、苗栗縣環保局八十九年三月二十二
    日八九環三字第九九四號函、環保署八十九年五月十九日環署廢字第○○二七
    五六二號函、苗栗縣政府八十九年六月二日八九府環三字第八九○八○○○七三
    八號函、苗栗縣事業廢棄物處理稽查紀錄工作單、違反廢棄物清理法案件告發單
    、違反廢棄物清理法案件處分通知單（以上均影本）各一份在卷可證（見本院卷
    第三十四頁至第四十七頁），被告依首揭規定處以罰鍰二萬元（新台幣六萬元，
    被告原處原告罰鍰新台幣十五萬元，經原告提起訴願，經苗栗縣政府訴願決定予
    以撤銷，被告重為處分），並無不合。
三、原告雖起訴主張：原告生產的產品僅為銅線而非電線，並無製造銅線絕緣外包的
    ＰＶＣ塑膠物料，且製造銅線後所產生的廢棄物皆由上游公司加以收回並熔製成
    銅原料再送回供原告使用，並無所謂的事業廢棄物，環保署公告應以網路傳輸方
    式申報事業廢棄物之事業機構，原告當時並無購置電腦設備，但為配合法令仍積
    極申辦及購買相關電腦設備，原告收到環保署要求上網申報廢棄物處置的公文後
    ，曾向環保署請求是否可免申報，然於八十九年五月十九日方收到環保署的否准
    公文，而在五月三十日是最後上網申報期限，所以原告已於五月二十九日委託台
    灣省電線公會幫忙原告上網申報事業廢棄物，並於八十九年五月三十日請求環保
    局派員前來協助輔導上網申報，並非環保局稽查大隊的人員前來稽查，然事後竟
    成為舉發處分之依據，被告所稱環保局稽查大隊是在五月三十日查獲，兩者顯有
    矛盾等情。然查：
  (一)依原告所提出登記資料原告公司所營項目為各種電線電纜之製造加工及買賣、代
    理國內外有關廠商投標報價及進出口貿易業務及前各項有關業務之經營及轉投資
    （見本院卷第七十四頁群豐電線電纜股份有限公司變更登記事項卡，另亦見訴願
    卷內原告公司之經濟部公司執照），原告稱其只生產銅線並非電線亦無製造銅線
    絕緣外包ＰＶＣ一節尚非可採。且原告申請免上網申報亦經環保署及苗栗縣環保
    局分別函覆「經貴局查核群豐電線電纜股份有限公司（以下簡稱群豐公司）將其
    廢銅線轉售予事業機構作為原料乙節，若屬裸銅線者，則為本署八十七年七月三
    十一日環署廢字第○○五一三七二號公告一般事業廢棄物再利用類別之廢單一
    金屬料，其再利用應符合該公告相關規定。惟若被覆塑膠者，則為混合五金廢料
    有害事業廢棄物，其清除、處理應符合廢棄物清理法第十三條第一項規定；欲再
    利用者則應依『有害事業廢棄物再利用許可辦法』規定辦理，請督導該公司依法
    辦理貯存、清除、處理及再利用等各項作業。前開廢銅線事業廢棄物之貯存、清
    除、處理或再利用作業，群豐公司應依本署八十八年七月三十一日環署廢字第
    ○○五一五九二號公告規定辦理上網申報作業，另該公司生活性廢棄物係自行清
    除至西湖鄉垃圾掩埋場，亦應上網連線申報。」、「貴公司申請免上網申報事業
    廢棄物清理流向乙案，仍依規定上網連線申報」（見本院卷第三十六頁至三十八
    頁行政院環保署八十九年二月十日環署廢字第○○○一七八九號函、苗栗縣環
    保局八十九年三月二十二日八九環三字第九九四號函），原告稱八十九年五月十
    九日方收到行政院環保署否准其免上網申報之公文，尚與事實不符。
  (二)另原告稱八十九年五月三十日是最後上網申報期限，八十九年五月三十日係請求
    環保局派員前來協助輔導上網申報，並非苗栗縣環保局稽查大隊的人員前來稽查
    ，然事後竟成為舉發處分之依據，兩者顯有矛盾乙節。查：行政院環保署八十九
    年五月十九日環署廢字第○○二七五六二號函係函知苗栗縣環保局稱「檢送貴
    轄事業機構至八十九年四月三十日止尚未上網申報事業廢棄務流向之疑似違規參
    考名單，請本職權查明後依法處理」，原告亦列該名單內（見本院卷第四十六頁
    該函所附未曾上網連線申報之事業機構名單），苗栗縣環保局方於八十九年五月
    三十日上午前往原告公司稽查、告發，此亦有苗栗縣事業廢棄物處理稽查紀錄工
    作單、告發單附於本院卷及訴願卷可參（見本院卷第四十三頁、八十九年苗府訴
    字第四十一號訴願卷第十九頁），原告此部分主張亦不足採。至於原告所提上網
    申報資料為九十年度五、六、七及八月，核與本件所違反規定無涉，併予敘明。
四、綜上所述，原告未依規定及期限以網路傳輸方式申報事業廢棄物，被告依首揭法
    條規定處以罰鍰二萬元（新台幣六萬元），核無違誤，訴願決定予以維持，亦無
    不合，原告前述主張，均無可採，原告起訴意旨請求撤銷原處分及訴願決定，為
    無理由，應予駁回。
據上論結，本件原告之訴為無理由，依行政訴訟法第一百九十五條第一項後段、第九
十八條第三項前段，判決如主文。
中    華    民    國       九十      年      十一      月       一      日
                    臺 中 高 等 行 政 法 院 第 三 庭
                                審 判 長 法      官  王 茂 修
                                         法      官  許 金 釵
                                         法      官  莊 金 昌
右正本證明與原本無異。
如不服本判決，應於判決送達後二十日內向本院提出上訴書狀，其未表明上訴理由者
，應於提起上訴後二十日內向本院提出上訴理由書（須依對造人數附具繕本）；如於
本判決宣示或公告後送達前提起上訴者，應於判決送達後二十日內補提上訴理由書（
須附繕本）。未表明上訴理由者，逕以裁定駁回。
提起上訴應預繳送達用雙掛號郵票拾份 (每份三十四元)。
中    華    民    國       九十      年      十一      月       一      日
                                         法院書記官  蔡 宗 融


司法院資訊處製作；財團法人民間司法改革基金會備份。
